臺灣臺中地方法院刑事判決            100年度簡上字第429號
上  訴  人
即  被  告  林景續
上列上訴人即被告因妨害名譽案件，不服本院臺中簡易庭100 年
度中簡字第1671號中華民國100 年7 月27日第一審簡易判決（聲
請簡易判決處刑案號：100 年度偵字第7234號）提起上訴，本院
管轄之第二審合議庭判決如下：
    主    文
上訴駁回。
林景續緩刑貳年
    犯罪事實
一、林景續與陳章係朋友關係，林景續因不滿陳章未依約定
    清償債務，竟基於意圖散布於眾而指摘足以毀損他人名譽之
    事之犯意，於民國100 年3 月7 日下午4 時許，前往陳章
    址設臺中市○○路333 號8 樓之3 住處之大樓樓梯間，大聲
    以「你很不要臉，有影啦！臭俗仔，很會幹！幹你娘雞巴，
    四處騙人家錢（臺語）。」、「我咒罵你絕對會被人撞死，
    我沒騙你，我去土地公發誓，你不像樣（臺語）。」、「全
    郵局都知道你陳章，垃圾仔（臺語）。」、「你後面還很
    多，我沒騙你，你最好從8 樓跳下去，不然你會死得很難看
    （臺語）。」、「你不像樣子，你盡量幹！你請律師，你雞
    巴錢（臺語）。」、「你後面事情很多，幹你娘垃圾仔。算
    什麼（臺語）。」、「你老爸老母會死，你絕對會被車撞死
    ，我沒騙你，你娘垃圾仔，幹你娘，垃圾子（臺語）。」等
    語，指摘陳章四處騙錢等足以毀損陳章名譽之事，經陳
    章當場錄音，向臺灣臺中地方法院檢察署檢察官提出告訴
    ，而查悉上情。
二、案經陳章訴由臺灣臺中地方法院檢察署檢察官偵查後聲請
    簡易判決處刑。
    理    由
一、證據能力部分
  (一)刑事訴訟法第159 條之1 第2 項規定：「被告以外之人於偵
    查中向檢察官所為之陳述，除顯有不可信之情況者外，得為
    證據。」，故被告以外之人於偵查中向檢察官所為之陳述，
    其性質要屬傳聞證據，但依該項立法理由之說明，現階段刑
    事訴訟法規定檢察官代表國家偵查犯罪、實施公訴，依法其
    有訊問被告、證人及鑑定人之權，證人、鑑定人且須具結，
    而實務運作時，偵查中檢察官向被告以外之人所取得之陳述
    ，原則上均遵守法律規定，不致違法取供，其可信性極高，
    為兼顧理論與實務，在除顯有不可信之情況者外，被告以外
    之人於偵查中向檢察官所為之陳述，得為證據。所謂「顯有
    不可信之情況」，係指陳述是否出於供述者之真意，有無違
    法取供情事之信用性而言，故應就偵查筆錄製作之原因、過
    程及其功能等加以觀察其信用性，據以判斷該項陳述是否有
    顯不可信之情況，並非對其陳述內容之證明力如何加以論斷
    （最高法院94年度臺上字第629 號判決意旨可資參照）。經
    查，本案證人即被害人陳章於偵查中具結證述之內容（見
    100 年度偵字第7234號卷第20頁），查無前述之顯有不可信
    之情況者，依上開之說明，具有證據能力。且上開證人之證
    言，經被告林景續、檢察官於本院準備程序時表示無意見（
    見本院卷第22頁），其意即等同於認為上開證人於偵查中之
    陳述，並無顯有不可信之情形存在，另再經本院將上開證人
    之偵訊筆錄提示予被告供其閱覽並告以要旨，則該證人於偵
    查中之陳述即屬完足調查之證據，而得作為判斷之依據。
  (二)按刑事訴訟法第159 條之5 規定：「（第1 項）被告以外之
    人於審判外之陳述，雖不符前四條之規定，而經當事人於審
    判程序同意作為證據，法院審酌該言詞陳述或書面陳述作成
    時之情況，認為適當者，亦得為證據。（第2 項）當事人、
    代理人或辯護人於法院調查證據時，知有第159 條第1 項不
    得為證據之情形，而未於言詞辯論終結前聲明異議者，視為
    有前項之同意。」，其立法意旨在於傳聞證據未經當事人之
    反對詰問予以核實，原則上先予排除，惟若當事人已放棄詰
    問或未聲明異議，基於證據資料愈豐富，愈有助於真實發現
    之理念，且強化言詞辯論原則，法院自可承認該傳聞證據例
    外擁有證據能力。經查，本案下列使用之錄音譯文（見100
    年度偵字第7234號卷第29頁），性質上屬傳聞證據，惟經檢
    察官、被告於本院準備程序時，均表示對上開證據之證據能
    力沒有意見，同意作為證據（見本院卷第22頁），又本院審
    酌上開錄音譯文作成時之情況，查無其他不法之情狀，足認
    得為本案之證據，依刑事訴訟法第159 條之5 之規定，自有
    證據能力。
二、上揭犯罪事實，業據被告林景續於偵查中、本院準備程序及
    審理時坦承不諱，核與證人即被害人陳章於偵查中證述情
    節相符（見100 年度偵字第7234號卷第20頁），並有本院99
    年11月4 日中院彥民執99司執八字第61998 號執行命令、99
    年11月15日中院彥民執99司執八字第61998 號民事執行處函
    、99年11月12日中院彥民執99司執八字第61998 號民事執行
    處函（見100 年度偵字第7234號卷第23頁至第25頁）、100
    年3 月7 日和解書、100 年1 月27日和解書（見100 年度偵
    字第7234號卷第26頁至第27頁）、錄音譯文（見100 年度偵
    字第7234號卷第29頁）、錄音光碟1 片附卷可稽，足認被告
    之任意性自白與事實相符，堪以採信。本案事證明確，被告
    上開犯行，堪以認定，應予依法論科。
三、按刑法侮辱罪與誹謗罪本有所區別，「公然侮辱」乃指對被
    害人抽象的予以謾罵，使人難堪之行為；而「誹謗」除有散
    佈於眾之意圖外，尚須指摘或傳述足以毀損他人名譽之具體
    事實為必要，是「公然侮辱」、「誹謗」之區別點，乃在於
    一為「抽象謾罵」，一為「具體指摘」（司法院院字第2179
    號解釋意旨參照）。本件被告林景續對告訴人陳章指摘：
    「有影啦！臭俗仔，很會幹！幹你娘雞巴，四處騙人家錢。
    」、「全郵局都知道你陳章，垃圾仔。」，係針對告訴人
    未依約清償債務乙事具體加以指摘，與抽象謾罵尚屬有別，
    是核被告所為，係犯刑法第310 條第1 項之誹謗罪。原審認
    被告罪證明確，並審酌被告前已因與告訴人間之債務糾紛，
    產生嫌隙，而有重利前科，本次不思理性解決問題，公然指
    摘不實事項，損及告訴人之名譽，且告訴人於郵局任職，被
    告所為之不實指摘，對告訴人造成之傷害自屬非輕，被告所
    為實值非難，並考量被告本次所用之手段係以言語為一次性
    之指摘，對告訴人所產生之傷害，不若以文字流傳廣大，且
    被告犯罪後坦認犯行等一切情狀，量處被告拘役45日，併諭
    知易科罰金之折算標準；其認事用法並無違誤，量刑亦稱妥
    適。
四、被告雖於本院準備程序時辯稱：原審量刑過重云云。惟按關
    於刑之量定，係實體法上賦予法院得為自由裁量之事項，倘
    其未有逾越法律所規定之範圍，或濫用其權限，即不得任意
    指摘為違法。且在同一犯罪事實與情節，如別無其他加重或
    減輕之原因，下級審量定之刑，亦無過重或失輕之不當情形
    ，則上級審法院對下級審法院之職權行使，原則上應予尊重
    （最高法院75年度臺上字第7033號、85年度臺上字第2446號
    判決意旨參照）。是法律賦予審判者自由裁量權，雖此項裁
    量權之行使，並非得以任意或自由為之，仍應受一般法律原
    則之拘束、符合法律授權之目的，並受法律秩序之理念、法
    律感情及慣例所規範，亦即法官量刑權固為受法律拘束之裁
    量原則，但其內涵、表現，仍將因各法官之理念、價值觀、
    法學教育背景之不同而異，是以自由裁量之界線難有客觀之
    解答，端賴法官於個案審判時，依個案事由加以審酌，倘無
    裁量濫用情事，要難謂其有不當之處。且本件被告所犯刑法
    第310 條第1 項之誹謗罪，係屬法定刑「1 年以下有期徒刑
    、拘役或500 元以下罰金」之罪刑，原審之量刑並未逾越法
    定刑範圍而為刑罰之諭知，難謂原判決於刑之量定上有何漏
    未斟酌或失衡而濫用裁量權之處。此外，又查無其他足資減
    輕對被告所科刑度之事由，是原審量刑尚無違誤，被告爭執
    原判決量刑過重，未慮及個案量刑事由，其此部分所陳亦非
    有據，因認被告之上訴為無理由，自應予駁回。
五、末查被告前雖於90年間，因竊盜案件，經本院以90年度易字
    第1712號判決判處有期徒刑6 月確定，並於90年12月14日易
    科罰金執行完畢；惟查，其於受上開有期徒刑以上刑之宣告
    執行完畢後，5 年以內未曾因故意犯罪受有期徒刑以上刑之
    宣告等情，有臺灣高等法院被告前案紀錄表在卷可參。本院
    審酌被告係為向告訴人催討債務，一時失慮，而為本件之犯
    行，犯後深表悔意，而於本院第二審中，與告訴人達成調解
    ，免除告訴人所積欠之債務，並賠償告訴人新臺幣4,000 元
    等情，有本院調解程序筆錄在卷可佐（見本院卷第42頁），
    且告訴人亦於本院審理中陳稱：願意原諒被告，同意法院給
    予被告緩刑等語（本院卷第37頁反面），堪信被告經此刑之
    宣告後，應知警惕而無再犯之虞，本院認前開對其所宣告之
    刑，以暫不執行為當，爰宣告緩刑2 年，以啟自新。
據上論斷，應依刑事訴訟法第455 條之1 第1 項、第3 項、第36
8 條，刑法第74條第1 項第2 款，判決如主文。
本案經檢察官陳永豐到庭執行職務。
中    華    民    國   100    年    12    月    7     日
                  刑事第五庭  審判長法  官  楊真明
                                    法  官  賴秀雯
                                    法  官  張瑋珍
以上正本證明與原本無異。
不得上訴。
                                    書記官  王嘉麒
中    華    民    國   100    年    12    月    7     日
附錄本案論罪科刑法條全文：
中華民國刑法第310條
（誹謗罪）
意圖散布於眾，而指摘或傳述足以毀損他人名譽之事者，為誹謗
罪，處 1 年以下有期徒刑、拘役或 5 百元以下罰金。
散布文字、圖畫犯前項之罪者，處2 年以下有期徒刑、拘役或1
千元以下罰金。
對於所誹謗之事，能證明其為真實者，不罰。但涉於私德而與公
共利益無關者，不在此限。